臺灣嘉義地方法院刑事判決
111年度訴緝字第13號
公  訴  人  臺灣嘉義地方檢察署檢察官
被      告  游晏  



上列被告因妨害秩序等案件，經檢察官聲請簡易判決處刑（109
年度偵字第9058號），本院認不宜依簡易判決處刑，改依通常程
序審理，被告於準備程序中就被訴事實為有罪之陳述，本院合議
庭裁定由受命法官以簡式審判程序進行審理，判決如下：
　　    主  文
乙○成年人意圖供行使之用而攜帶凶器與少年共同犯聚眾施強暴
罪，處有期徒刑柒月。
    犯罪事實及證據名稱
一、本件犯罪事實：緣劉杰達（原名：鄭任翔，由本院另行判決
    ）前與甲○○發生口角紛爭，復高晧育（本院另行判決）亦不
    滿甲○○對外揚言挑釁，劉杰達認高晧育對外揚稱為甲○○大哥
    ，徵得其同意而設局教訓甲○○。於民國109年3月15日凌晨1
    時許，少年王○蕙（綽號：王嫚娜）在位址嘉義市○區○○路00
    0號之「歌神KTV」慶生，高晧育倡議由劉杰達邀約甲○○前來
    會談，並號召在場者藉機起事教訓甲○○。乙○隨經劉杰達邀
    約，復為教訓甲○○乃意圖供行使之用而攜帶凶器前往約定地
    點。迨甲○○獲劉杰達之邀，抵達「歌神KTV」2樓某包廂後，
    劉杰達即承前揭下手實施強暴之計畫，經王○蕙發難並指稱
    甲○○在外宣稱伊係其女友，伊感遭騷擾云云，鼓動在場者情
    緒。甲○○察覺有異，迅速離開包廂，劉杰達等人見狀，尾隨
    王○蕙離開包廂，隨後到場之乙○即與在場之劉杰達、張澤民
    （業經判決）、少年林○德、黃○睿、林○鈞（左列少年涉案
    部分，均由少年法庭另行處理）等人基於在公眾得出入之場
    所聚集三人以上施強暴之犯意聯絡，由林○德首先以腳踢甲○
    ○，劉杰達則用腳踹甲○○，劉杰達、張澤民、黃○睿、林○德
    、林○鈞均徒手毆打甲○○身體多處，乙○隨後竄出，持其所攜
    帶之西瓜刀刀背朝甲○○之臀部揮砍(尚無證據證明其餘在場
    之劉杰達等人知悉乙○攜帶西瓜刀到場)，致甲○○受有右側臀
    部無異物撕裂傷口之初期照護、右側大腿未伴有異物撕裂傷
    之初期照護、接觸刀子之初期照護、頭部損傷之初期照護、
    意外被人打、撞之初期照護等傷害，而以此方式聚集三人以
    上下手實施強暴。　　　
二、認定犯罪事實所憑之證據及理由：
(一)前開犯罪事實，業據被告乙○（下稱被告）於警詢、偵查及
    本院審理時坦認不諱，核與告訴人甲○○於警詢、偵查、本院
    審理時指證及共犯劉杰達、張澤民、乙○及林○德、黃○睿、
    林○鈞於警詢、偵查供述情節大致相符，並經本院勘驗案發
    現場監視器光碟查核無誤，有本院110年度訴字第327號110
    年9月6日勘驗筆錄暨翻拍照片附文字說明及衛生福利部嘉義
    醫院診斷證明書乙份附卷可稽，是被告上開任意性自白，核
    與卷內之積極證據相符，堪信為真實。
(二)又刑法第150條係以在公共場所或公眾得出入之場所有「聚
    集」之行為為其構成要件，亦即行為不論其在何處、以何種
    聯絡方式（包括社群通訊軟體）聚集，其係在遠端或當場為
    之，均為本條之聚集行為，且包括自動與被動聚集之情形，
    亦不論是否係事前約定或臨時起意者均屬之，而聚集之人數
    明定為三人以上，亦不受限於須隨時可以增加之情形，此乃
    因上開行為對於社會治安與秩序，均易造成危害之故（刑法
    第150條引用同該法第149條之修正理由參照）。查案發現場
    歌神KTV為不特定人可得隨時出入的場所，有前揭勘驗筆錄
    暨照片可考。參以被告供承因前日遭甲○○以酒瓶敲擊其頭部
    ，心生不滿，而共犯劉杰達告知會邀集數人前往教訓甲○○，
    其遂持刀前往，藉機毆打甲○○等語以觀（本院訴緝13號卷第
    89頁），在場下手實施毆打強暴行為之被告、劉杰達、張澤
    民、林○德、黃○睿、林○鈞等人固係幫王○蕙慶生而到場，然
    被告獲邀到場，並與共犯劉杰達等人假借王○蕙遭甲○○騷擾
    為藉口，臨時激起在場人以教訓甲○○之同一目的，而聚集在
    歌神KTV包廂外走廊，參酌上揭說明，其等出於在公眾得出
    入之場所，當場而臨時起意聚集三人以上，對他人下手實施
    強暴之犯意，而相繼下手毆打甲○○，立法論上即推認其等所
    為造成公眾或他人之危害、恐懼不安，業已妨害社會安寧秩
    序，而該當本罪，至實際上是否果有造成社會安寧秩序之危
    害，在所不問。況稽之案發現場為公眾得出入之娛樂場所，
    一般人均極易前往消費而得以見聞。被告為教訓甲○○，竟意
    圖供行使之用攜帶凶器前往約定地點，並與聚集在場之人共
    同對甲○○施暴，甚而有彼此不認識之少年陸續加入毆打甲○○
    之列，顯然被告此舉已危及社會安寧秩序無疑。
(三)綜上所述，本案事證明確，被告上開犯行，均堪認定，應依
    法論科。　　
三、論罪科刑部分
(一)查被告於行為時係成年人，同案被告林○德、黃○睿、林○鈞
    各為92年10月、91年11月、91年9月生，於案發時均為未滿1
    8歲之少年，被告係成年人與少年故意犯聚眾施強暴及傷害
    罪，是核被告所為，係犯刑法第150條第2項第1款、第1項、
    第277條第1項、兒童及少年福利與權益保障法第112條第1項
    前段之成年人意圖供行使之用而攜帶凶器與少年共同犯聚眾
    施強暴罪及成年人與少年共同犯傷害罪。
(二)另按共犯在學理上，有「任意共犯」與「必要共犯」之分，
    前者指一般原得由一人單獨完成犯罪而由二人以上共同實施
    之情形，當然有刑法總則共犯規定之適用；後者係指須有二
    人以上之參與實施始能成立之犯罪而言。且「必要共犯」依
    犯罪之性質，尚可分為「聚合犯」與「對向犯」，其二人以
    上朝同一目標共同參與犯罪之實施者，謂之「聚合犯」，如
    刑法分則之公然聚眾施強暴、脅迫罪、參與犯罪結社罪、輪
    姦罪等是，因其本質上即屬共同正犯，故除法律依其首謀、
    下手實施或在場助勢等參與犯罪程度之不同，而異其刑罰之
    規定時，各參與不同程度犯罪行為者之間，不能適用刑法總
    則共犯之規定外，其餘均應引用刑法第28條共同正犯之規定
    （最高法院81年台非字第233號判例意旨參照）。查被告與
    其他在場之劉杰達等人，以教訓甲○○之同一目的，而聚集在
    歌神KTV包廂外走廊，隨先後與同案被告劉杰達、張澤民等
    人下手毆打甲○○致傷，應認其係以自己共同犯傷害罪之意思
    ，而由其中一部分人實行犯罪行為，應就同案被告劉杰達、
    林○德等人聚眾施強暴及傷害犯行，分別論以共同正犯。又
    被告所犯上開2罪間，係一行為觸犯數罪名，為想像競合犯
    ，應依刑法第55條前段規定，從一重之成年人意圖供行使之
    用而攜帶凶器與少年共同犯聚眾施強暴罪處斷（依刑法第35
    條規定，以最高度之較長者為重）。　
(三)爰審酌被告因曾遭被害人持酒瓶毆擊，為圖報復目的，及依
    劉杰達等人之計畫，與其他受邀到場之共犯下手實施毆打告
    訴人，完全無視本件衝突地點為公眾得出入之場所，而共同
    為前開犯行；兼衡被告持西瓜刀下手實施強暴行為之參與程
    度、素行（參見臺灣高等法院被告前案紀錄表）、犯後坦認
    犯行，然尚未與被害人成立和解並取得諒解之犯後態度。暨
    被告自陳高中肄業之智識程度、未婚、尚無子女、目前另案
    在監執行等一切情狀，量處如主文所示之刑，以示懲儆。
據上論斷，應依刑事訴訟法第452條、第273條之1第1項，兒童及
少年福利與權益保障法第112條第1項，刑法第11條、第28條、第
150條第2項第1款、第1項、第277條第1項、第55條，判決如主文
。
本案經檢察官簡靜玉聲請簡易判決處刑，檢察官徐鈺婷到庭執行
職務。
中　　華　　民　　國　　111 　年　　6 　　月　　6 　　日
                  刑事第六庭    法　官　王慧娟
以上正本證明與原本無異。
如不服本判決應於收受判決後20日內向本院提出上訴書狀，並應
敘述具體理由；其未敘述上訴理由者，應於上訴期間屆滿後20日
內向本院補提理由書（均須按他造當事人之人數附繕本）「切勿
逕送上級法院」。告訴人或被害人如對於本判決不服者，應具備
理由請求檢察官上訴，其上訴期間之計算係以檢察官收受判決正
本之日期為準。
中　　華　　民　　國　　111 　年　　6 　　月　　6 　　日
                                書記官　林美足
附錄本案法條：
中華民國刑法第150條
在公共場所或公眾得出入之場所聚集三人以上，施強暴脅迫者，
在場助勢之人，處1年以下有期徒刑、拘役或10萬元以下罰金；
首謀及下手實施者，處6月以上5年以下有期徒刑。
犯前項之罪，而有下列情形之一者，得加重其刑至二分之一：
一、意圖供行使之用而攜帶兇器或其他危險物品犯之。
二、因而致生公眾或交通往來之危險。

中華民國刑法第277條第1項
傷害人之身體或健康者，處5年以下有期徒刑、拘役或50萬元以
下罰金。